臺灣高等法院高雄分院刑事判決　　　　　96年度上易字第69號
上　訴　人　臺灣屏東地方法院檢察署檢察官
被　　　告　甲○○
上列上訴人因被告毀棄損壞案件，不服臺灣屏東地方法院95年度
簡上字第150 號中華民國95年12月6 日第一審判決（起訴案號：
臺灣屏東地方法院檢察署95年度偵字第2033號），提起上訴，本
院判決如下：
    主  文
原判決撤銷，發回臺灣屏東地方法院。
    理  由
一、公訴意旨即檢察官聲請簡易判決處刑意旨略以：甲○○與張
    嘉弘係鄰居關係，2 人所有農地相連，甲○○因懷疑張嘉弘
    所有，種植於門牌號碼屏東縣高樹鄉○○村○○路68號農地
    上之龍眼樹枝葉影響其農作物生長，竟基於毀損之犯意，於
    民國94年9 月3 日17時許，以鐵鋸將上開龍眼樹鋸斷，足生
    損害於張嘉弘，經張嘉弘提出告訴，認甲○○涉犯刑法第35
    4 條之毀損罪嫌云云。
二、本件原審以：(一)按刑法第354 條毀損罪為告訴乃論之罪，需
    犯罪之被害人方得提出告訴，刑法第357 條、刑事訴訟法第
    232 條定有明文。又按不動產之出產物，尚未分離者，為該
    不動產之部分，民法第66條第2 項亦有明文，是以物之構成
    部分，除法律有特別規定外，不得單獨為物權之標的物。未
    與土地分離之樹木，依民法第66條第2 項之規定，為土地之
    構成部分，與同條第1 項所稱之定著物為獨立之不動產者不
    同。故土地所有人保留未與土地分離之樹木，而將土地所有
    權讓與他人時，僅對於受讓人有砍伐樹木之權利，不得對於
    更自受讓人受讓所有權之第三人，主張其有獨立之樹木所有
    權，最高法院29年上字第1678號判例著有明文。經查告訴人
    張嘉弘所種植之龍眼樹位於屏東縣高樹鄉○○段000-0000地
    號土地一節為被告、告訴人所不爭執，並經證人張武捻證述
    屬實，並有現場照片在卷可證，堪信為真實。再查屏東縣高
    樹鄉○○段000-0000地號土地為國有財產局所有、現為張武
    捻承租等情並有土地登記公務用謄本、國有耕地放租租賃契
    約在卷可證，堪信證人張武捻方為本案系爭土地之合法用益
    權人。則參諸前揭民法、刑法及刑事訴訟法之規定，本案之
    被害人顯係證人張武捻或國有財產局，告訴人張嘉弘對本案
    土地及未與該土地分離之樹木並無任何權利可言，其並非本
    件毀損案之被害人，及非本案之有權告訴人，可以認定。(二)
    告訴人張嘉弘雖另稱：因國有土地不能分割，而我與我哥哥
    是繼承我父母留下來的遺產，所以才只會登記由我哥哥承租
    ，我在台北的報社工作，半個月到一個多月回來一次，回來
    都只待一天，但我有在耕種云云。惟查我國係採當然繼承主
    義，繼承人當然繼承被繼承人之所有債權債務，有民法第11
    48條規定可資參照，是告訴人張嘉弘辯稱其母對本案土地之
    承租權僅能由其兄繼承云云，顯非可取；再其有無於系爭承
    租土地上耕種為其與合法承租人張武捻間之債權約定，要不
    得以此對抗被告，從而其前述證詞尚不得作為不利被告之認
    定，附此敘明。(三)按告訴或請求乃論之罪，未經告訴、請求
    或其告訴、請求經撤回或已逾告訴期間者，法院應為不受理
    判決，刑事訴訟法第303 條第3 款定有明文。綜上所述，本
    件起訴檢察官所用以證明被告有起訴犯行之證據，於本件卷
    存證據資料內僅有告訴人之指述而已，而告訴人並非本案之
    被害人，業如前述，此外，別無其他積極補強證據足以證明
    告訴人有合法之告訴權，核諸前揭說明，本案既與未經告訴
    同，自應由本院為公訴不受理之諭知等情。因而將第1 審以
    簡易判決依毀損罪處刑之判決撤銷改判，逕為第1 審判決，
    並諭知本件公訴不受理，固非無見。
三、然查上開龍眼樹所種植之土地，即坐落屏東縣高樹鄉○○段
    000-0000地號土地（本件並無測量圖，無從具體認定其確實
    坐落之地點），為財政部國有財產局所有，現為張武捻所承
    租等情，有土地登記公務用謄本、國有耕地放租租賃契約各
    1 份附卷可證，固足以證明張武捻為上開土地之合法用益權
    人，惟上開龍眼樹確係告訴人張嘉弘所種植，此為被告甲○
    ○、告訴人張嘉弘所不爭執，並經證人張武捻於警詢中證述
    明確，足證告訴人為該龍眼樹之所有權人無誤。雖民法第66
    條第2 項規定，不動產之出產物，尚未分離者，為該不動產
    之部分，但此僅係一般之規定，並非不能因當事人之約定而
    異其認定。如當事人間已約定將尚未分離之「不動產出產物
    」自該不動產分開，其所有權或使用收益權並歸屬於某方，
    該項約定仍非無效（依最高法院29年上字第1678號判例，僅
    係該項約定不得對善意之該不動產受讓第3 人，即更自受讓
    人受讓所有權之第3 人，主張其有獨立之所有權，此與本案
    不動產出產物之所有權人係毀損罪行為之直接受害人無關）
    。查本件系爭之龍眼樹，既經當事人張嘉弘及張武捻2 人約
    定為告訴人張嘉弘所有，已如前述，則本件告訴人張嘉弘本
    於所有權人之地位，於其所種植之龍眼樹被毀損後，以犯罪
    被害人之身分，對於被告甲○○提起告訴，是否即無任何權
    利或非本案之有權告訴人，即有可議。檢察官上訴意旨，執
    此指摘原判決不當，為有理由。自應由本院將原判決撤銷，
    發回原審法院另為適當之處理，並不經言詞辯論為之。
據上論結，應依刑事訴訟法第369 條第1 項但書、第372 條，判
決如主文。
中　　華　　民　　國　　96　　年　　3 　　月　　1　　日
                  刑事第五庭    審判長法  官  曾永宗
                                      法  官  陳  箐
                                      法  官  任森銓
以上正本證明與原本無異。
不得上訴。
中　　華　　民　　國　　96　　年　　3 　　月　　1　　日
　　　　　　　　　　　　　　　　　　　書記官廖素珍
